【裁判字號】    90,易,112
【裁判日期】    900918
【裁判案由】    竊盜
【裁判全文】
臺灣花蓮地方法院刑事判決                            九十年度易字第一一二號
    公  訴  人  臺灣花蓮地方法院檢察署檢察官
    被      告  辛○○
    選任辯護人  陳正忠
    被      告  壬○○
右列被告因竊盜案件，經檢察官提起公訴（八十九年度偵字第三０六六號），本院判
決如左：
    主  文
辛○○、壬○○均無罪。
    理  由
一、公訴意旨略以：被告辛○○、壬○○二人，於民國八十九年九月二十六日下午二
    時許，未經所有權人戊○○之同意，竟基於共同犯意，意圖為其等不法所有，僱
    請不知情之卡車司機丙○○，佯稱其等已合法買受上開機具，另請丙○○先備妥
    同型號挖土機鑰匙，至花蓮縣吉安鄉○○鄉○○路六五二巷中，將戊○○所有之
    挖土機一台及挖土機之配件破碎機頭二個等機具，發動後竊運至花蓮縣吉安鄉○○村○○路○段五二八號旁空地等處藏匿，並再由辛○○僱請不知情之乙○○，
    丁○○保養、噴塗油漆以掩人耳目，嗣經警循線查獲，因認被告二人涉有刑法第
    三百二十條之竊盜罪嫌等語。
二、訊據被告辛○○、壬○○二人均堅決否認其涉前開公訴人所指之竊盜罪嫌，辯稱
    ：我們所經營之永年公司承包工程需要使用怪手（下稱挖土機），因此我們二人
    是透過甲○○去買挖土機的，甲○○帶我們去現場看挖土機，當時是己○○介紹
    我們買的，他說他可以負責，就跟我們簽約，我們有要求他拿身分證影本給我們
    ，價金是八十萬元，我們已經付給甲○○二萬元訂金，我們有要求他拿原始證件
    來，餘款七十八萬元才會付給他，這部挖土機我們是用買的，當時把它載走是想
    要試性能，不是竊盜，否則怎麼會白天去載，而且試車時，有很多人在現場等語
    。經核公訴人認被告辛○○、壬○○二人涉有竊盜罪嫌，無非以被害人戊○○之
    指訴，戊○○所提出之權利證明書影本、贓物認領保管收據、放置挖土機之現場
    照片為證，以及被告二人如確想購買挖土機，何以不連繫真正所有權人戊○○，
    約定如何交運機具，反請案外人丙○○備妥鑰匙後，即將挖土機載運他處，噴塗
    油漆之理？再被告二人所提出之賣主為己○○之買賣合約書上買主欄為何空白，
    且己○○僅係買賣仲介人員，而非車主，因認被告二人與己○○間之買賣並非真
    實等推論為其論罪之依據。
三、按犯罪事實應依證據認定之，無證據不得推定其犯罪事實；又不能證明被告犯罪
    者，應諭知被告無罪之判決，刑事訴訟法第一百五十四條、第三百零一條第一項
    分別定有明文。再按告訴人之告訴，係以使被告受刑事訴追為目的，是其陳述是
    否與事實相符，仍應調查其他證據以資審認（最高法院五十二年台上字第一三○○號判例參照）。又事實之認定，應憑證據，如未能發現相當證據，或證據不足
    以證明，自不能以推測或擬制之方法，為裁判基礎（最高法院四十年台上字第八
    六號判例參照）。再者，認定不利於被告之事實，須依積極證據，苟積極證據不
    足為不利於被告事實認定時，即應為有利於被告之認定，更不必有何有利之證據
    （最高法院三十年上字第八一六號判例）；而所謂「積極證據足以為不利被告事
    實之認定」係指據為訴訟上證明之全盤證據資料，在客觀上已達於通常一般之人
    均不致於有所懷疑，而得確信被告確曾犯罪之程度，若未達到此一程度，而有合
    理懷疑之存在時，即無從為有罪之認定（最高法院七十六年台上字第四九八六號
    判例）。本院經查：
（一）被告所稱係透過甲○○以八十萬元之價金購買該部挖土機之事實，業據證人甲○○到庭證實：那部挖土機是己○○跟我講說有朋友要賣，叫我找人來買，有
      帶我去看過這部挖土機，後來我找壬○○來買，我也有帶壬○○去看過這挖土
      機，我和壬○○講好八十萬元賣這部挖土機，他有拿二萬元訂金叫我交給己○○，壬○○找人去拖這部挖土機時我知道，我有一起去看，他們說要試車，我
      跟他們說有付訂金，如果要去試挖土機的破碎機可以去試等語。足證被告二人
      所述係透過甲○○向己○○購買該部挖土機之事實，確屬真實。
（二）次查，與被告二人簽訂上開挖土機買賣契約之出賣人之證人己○○在到庭具結
      證稱：他是受一位庚○○先生的委託賣一部挖土機，他就去找甲○○找人來買
      ，而挖土機之買賣契約書是他所書寫後交給甲○○的，甲○○有交二萬元之訂
      金給他，我事後有拿二萬元要給庚○○，但是因為他不在，所以錢還沒有交給
      他，當初壬○○說要通過試車才要付款，後來九月二十七日載走挖土機的第二
      天，在試車時就被警察抓說是贓車等語。核與被告二人所稱之己○○向其二人
      宣稱該部挖土機他有權負責，並與之簽訂買賣合約書，有支付二萬元訂金之辯
      詞相符，並有己○○為出賣人之買賣契約書影本為證，且被告所述與己○○簽
      訂買賣契約書時，有要求己○○提出身分證影本一節，亦有己○○之身分證影
      本一紙附警訊卷可佐。則己○○既受庚○○委託出售挖土機，且向被告二人自
      稱有權負責，並出具買賣契約書給甲○○轉交予買主之被告二人，且收受甲○○所交付之訂金二萬元等情，顯然被告二人確因認為己○○有權出售該挖土機
      ，而向之買受該部挖土機，並與之簽訂契約書並非虛設之詞。而買賣契約書係
      由己○○出具給甲○○轉交予被告二人之過程，亦足以說明公訴人所指之買賣
      契約書上買方未載明姓名之原因，被告二人之辯詞自屬信而有徵。
（三）再者，己○○所稱受委託其出售該部挖土機之證人庚○○亦於本院調查時到庭
      證明：他是受戊○○委託出售這部挖土機，我就跟己○○說我有一部挖土機要
      賣，請他找人來買，我有帶己○○去看過那部挖土機等語在卷。而庚○○所述
      之受戊○○委託出售該部挖土機一節，亦據告訴人戊○○證實：他於八十九年
      七月底曾向庚○○表示要出售挖土機，後來庚○○又問我要不要賣挖土機，我
      說要等語相符，已足證明上開證人庚○○、己○○、甲○○、被告二人所言係
      以購買之方式取得該挖土機之說詞均為真實。
（四）按刑法上之竊盜罪，須意圖為自己或第三人不法之所有，而取他人之所有物，
      為其成立之要件，若行為人主觀上認識（即誤信）該物之簽約出售人即為所有
      權人或有權處分之人，因而於簽訂買賣契約並支付訂金後，即自行找人將所購
      物品載走而取得之，即欠缺竊取之意思要件，縱其結果，是否不免有民事上之
      責任，然要難認為構成刑法上之竊盜罪。本案戊○○委託庚○○出售前揭之挖
      土機，庚○○再自稱其本人有挖土機要出售，而委託己○○找買主買受該部挖
      土機，己○○又以有權出售挖土機自居，再委請甲○○找人來買該挖土機，而
      甲○○找到壬○○二人來買挖土機，並帶壬○○二人去看挖土機，其後將己○○以出賣人之身分所書寫買賣契約書交付予買受人之被告二人後，同時收受被
      告二人所交付之二萬元訂金，復將之交付予自稱有權出售之己○○等情均屬真
      實，縱該訂金未轉交予所有人戊○○手中，或戊○○本人並不知悉該挖土機已
      經無權處分之己○○出售，或戊○○並未同意該交易，則被告二人以買受人之
      身分，前往載運其簽約買受之上開挖土機時，業經通知自稱權出售挖土機之己○○，及找其二人買該挖土機之甲○○，並經其二人同意後，縱己○○等人並
      無出售之權利，或為真正所有人之戊○○所不知，然被告係誤認其已合法買得
      該挖土機而載走之，應認其並無不法所有之竊盜犯意。
（五）又戊○○所提出之權利證明書影本、贓物認領保管收據及挖土機照片，亦僅能
      證明該領回，是上開事證均不能作為被告有竊盜犯意之證明。
四、綜上所述，所謂證據，係指超越一切合理之可疑，足以認定被告確有犯罪行為之
    積極事證而言，苟依現存之積極證據，就起訴意旨所指被告犯罪之待證事實，尚
    非不得為其他較有利被告之推斷，本諸罪疑之法則，自難謂該事證已適合於被告
    犯罪事實之認定。本案被告所辯既均屬有據，又有可能發生，自不得遽予推斷被
    告有竊盜之犯行。此外，復查無其他積極證據足資證明被告有何竊盜犯行，本件
    係屬不能證明被告犯罪，依據前述說明，自應對被告為無罪之諭知。
據上論斷，應依刑事訴訟法第三百零一條第一項，判決如主文。
中      華      民      國      九十    年      九      月     十八     日
                                臺灣花蓮地方法院刑事庭
                                    法  官  吳  順  龍
右正本證明與原本無異。
如對本判決不服，應於送達後十日內，向本院提出上訴狀。（應抄附繕本）告訴人或
被害人如對於本判決不服者，應具備理由請求檢察官上訴，其上訴期間之計算係以檢
察官收受判決正本之日期為準。
                                    法院書記官
中      華      民      國      九十    年      九      月     二十     日


司法院資訊處製作；財團法人民間司法改革基金會備份。
